臺灣苗栗地方法院交通事件裁定　　　　 99年度交聲字第501號
原處分機關　交通部公路總局新竹區監理所苗栗監理站
異　議　人
即受處分人　張麗君
上列異議人即受處分人因違反道路交通管理處罰條例案件，對於
交通部公路總局新竹區監理所苗栗監理站於民國99年11月23日所
為之竹監苗字第裁54-F00000000號處分（原舉發案號：苗縣警交
字第F00000000 號），聲明異議，本院裁定如下：
    主  文
異議駁回。
    理  由
一、原處分意旨略以：異議人即受處分人張麗君於民國99年11月
    17日16時45分許，騎乘車牌號碼835-GMK 號重型機車行經苗
    栗縣苗栗市○○街與為民街口處，為苗栗縣警察局苗栗分局
    北苗派出所警員當場攔停舉發「闖紅燈（由西往東）」違規
    ；嗣異議人於舉發通知單所載期限內到案申訴表示不服，經
    原處分機關函請原舉發單位查覆後，仍認異議人有上開違規
    行為明確，乃依道路交通管理處罰條例第53條第1 項、第63
    條第1 項第3 款暨違反道路交通管理事件統一裁罰基準及處
    理細則第41條第4 項規定，於99年11月23日裁處異議人罰鍰
    新臺幣（下同）1,800 元，並記違規點數3 點，原處分並無
    不法等語。
二、異議意旨略以：苗栗市○○街與勵志街口之號誌常年只閃黃
    燈，昨日約16時40分經此路段未注意有時段性之更改為正常
    號誌，以致不慎超過白線，警員卻在勵志街口處要求駕駛人
    前進勵志街前方處停車，約10秒鐘後才跟駕駛人說很明顯你
    闖紅燈了，實有栽贓嫁禍之嫌，為此向法院聲明異議，請求
    撤銷原處分等語。
三、按汽車駕駛人，行經有燈光號誌管制之交岔路口闖紅燈，處
    新臺幣1,800 元以上5,400 元以下罰鍰；汽車駕駛人，有違
    反道路交通管理處罰條例第53條情形者，除依原條款處罰鍰
    外，並記違規點數3 點，道路交通管理處罰條例第53條第1
    項、第63條第1 項第3 款分別定有明文。而道路交通管理處
    罰條例所稱之汽車，依該條例第3 條第8 款規定，係包括機
    器腳踏車在內。
四、經查：
(一)、異議人對於在上揭時、地，騎乘車號835-GMK 號重型機車為
    警攔停之事實，並不否認，且有原舉發單位即苗栗縣警察局
    苗栗分局苗縣警交字第F00000000 號舉發違反道路交通管理
    事件通知單1 份在卷足憑。
(二)、次依證人即本件舉發警員張安凡到庭具結證稱：「（當時你
    的職務是否包括取締交通違規？）是」、「（本件取締經過
    ？）於99年11月17日下午16時45分許，我和同事胡盛榮警員
    於苗栗市○○街、勵志街口處，取締交通違規。我當時站在
    路邊，由東向西看，我看到異議人紅燈時，從西向東，即從
    玉清街直行過來，直接闖越紅燈。直到他已經到大同3C前面
    時，我示意他路邊停車，我有吹警笛，示意他路邊停車。他
    就在勵志街口停車。我跟他說請他向後看，他看的結果也是
    紅燈」、「（當時天候及光線如何？）良好，晴朗明亮」、
    「（有無遮蔽物，或者因光線不明而有誤認異議人車輛或燈
    號之可能？）不會」、「（視力多少？）矯正後都1.0 以上
    」、「（你站勵志街口示意異議人停車？）是」、「（攔查
    位置到大同3C約多遠？）約30公尺」、「（當時車流量如何
    ？）蠻大的」、「（是否只有異議人1 輛機車於紅燈亮起時
    經過玉清街？）是」、「（其他車都在何處？）他們都停在
    紅燈後方」、「（該路口時相變化如何？）首先是玉清街綠
    燈72秒時，為民街紅燈72秒，玉清街轉黃燈4 秒，為民街黃
    燈4 秒，玉清街紅燈12秒，為民街綠燈12秒」、「（你目視
    異議人車速？）應該在10公里左右，不快」、「（異議人被
    攔下來後做何表示？）他說他當時是在找地方，且他以為該
    處沒有紅綠燈」、「（該路口有無監視器錄影？）無」、「
    （攔停異議人時有無錄音？）有」、「（攔後，約10秒才叫
    異議人看燈號？）不到10秒。他當時左顧右盼，好像在找地
    點，我攔查後就馬上叫他回頭看」等語綦詳（見本院99年12
    月16日訊問筆錄），並有證人庭呈之時相表、現場圖各1 份
    、照片6 張以資佐證（見本院卷第22頁至26頁）。
(三)、本件取締過程，復經證人即當日與張安凡一同執行勤務之警
    員胡盛榮於99年12月16日本院調查時到庭具結證稱：「（本
    件取締經過？）我當時在勵志街口取締一台闖紅燈的機車。
    是異議人前面的車輛。張安凡在我旁邊，在一旁警戒，他吹
    哨子後，我抬看，發現異議人的車子已經在路口中間，即大
    同3C處，我同時也看到當時是紅燈，當時車流量蠻大的，因
    為是下班時間。當時只有異議人的車闖紅燈過來，其他都在
    停等紅燈」、「（當時天候及光線如何？）天候良好，視線
    也很好」、「（有無遮蔽物，或者因光線不明而有誤認異議
    人車輛或燈號之可能？）沒有」、「（視力多少？）矯正後
    都1.2」、「（你有示意異議人停車？）是張安凡示意」、
    「（當時異議人的車速？）不清楚，沒有注意」、「（異議
    人被攔下來後做何表示？）我在處理另外一件，他都是與張
    安凡在對話」等語（見本院卷同上日期之訊問筆錄）。衡諸
    證人張安凡、胡盛榮係依法執行公務之人員，經到庭具結，
    證述其攔停舉發經過，對異議人所騎乘上開重型機車如何闖
    紅燈之舉發過程的證述，連續而完整，顯見其對舉發當時之
    記憶深刻，且證人與異議人素不相識，並無宿怨，亦無仇隙
    ，應無甘冒自身觸犯偽證罪之風險而設詞誣攀之理。而依卷
    內證據資料並無任何積極證據足以證明證人上開證詞係屬虛
    偽，亦無足以令人顯信證人證述為不可採之品性證據或前科
    證據存在，本院自不得僅以證人為本件掣單告發異議人之員
    警而全盤抹煞其在訴訟上所具有之證人資格及其證言之證明
    力，故渠等之證言應堪採信。
(四)、再據證人張安凡、胡盛榮提出本件違規蒐證錄音之譯文，異
    議人與警員之對話內容略以：「（警員：小姐，你已經很明
    顯的闖紅燈了，麻煩出示你的駕、行照，謝謝。）真的沒有
    看見（警員：抱歉，這部普通重機車835-GMK 是誰的車？是
    妳本人的嗎？麻煩你出示駕照和行照，謝謝。）是我的車，
    我真的沒有注意到有紅綠燈，我每次都是看到它是閃光燈啊
    ，商量一下不要開闖紅燈，闖紅燈很貴耶，可以嗎？拜託一
    下．．（警員：張麗君張小姐，不好意思，麻煩妳簽收，安
    全重要，麻煩妳注意一下紅綠燈）我真的沒有看到，我一直
    都以為這裡是閃黃燈啊。（警員：有些紅綠燈號誌，是在交
    通較雍塞時段或上下班時段會有交通管制。）．．」等語（
    見本院卷第27頁）。由上開現場錄音內容觀之，異議人於舉
    發當時並未爭執其有闖紅燈之事實，而係央求警員通融，不
    要開單，核與證人前開證述異議人闖紅燈之過程、事後反應
    等情節大致相符，益徵證人張安凡、胡盛榮於本院訊問時之
    證述，並非虛妄。
(五)、異議人雖以前詞置辯，惟鑑於交通違規事實往往驟然而現、
    稍縱即逝，若硬性要求舉發員警不分違規情節，一律必須預
    留證據，俾便事後提出供法院審酌，除有現實技術可行性之
    困難外，勢將大幅提高交通管理之行政成本，並嚴重削弱道
    路交通管理之行政效能，此絕非立法者制定道路交通管理法
    規之本意。是舉發單位雖未能提出異議人違規照片或攝影畫
    面供異議人檢視，然當場舉發交通違規並不以攝影或照相存
    證為其要件，亦不以舉發錄影或照片為唯一之證明方法，若
    舉發員警係親眼見聞違規經過，並經以證人之身分具結後為
    證述，此證人證詞仍不失為證明方法之一種。本件既經證人
    張安凡、胡盛榮到庭具結，證述其攔停舉發經過，確認異議
    人確有行經有燈光號誌管制之交岔路口闖紅燈之違規事實，
    則其所為證言應屬可信，業如前述。再者，本件既查無任何
    證據足資證明執勤員警有何捏造事實違法取締之不法情事，
    異議人亦未就執勤員警之舉發如何有誤，提出相關證據以供
    本院調查，則執勤員警本其維護交通秩序、安全職責所為之
    舉發，自應受到合法、正確之推定，異議人所為之指摘，經
    核並無依據。況異議人於聲明異議狀中自承其經此路段未注
    意有時段性之更改為正常號誌等語（見本院卷第7 頁），顯
    見異議人因未注意燈號設置已更改而造成本件違規，自屬有
    過失且可歸責於己甚明。從而，異議人有於上述時、地駕車
    行經有燈光號誌管制之交岔路口闖紅燈行為，且經合法舉發
    一事堪予認定，本件事證明確，應依法論科。
五、綜上所述，本件異議人既有前揭於行經有燈光號誌管制之交
    岔闖紅燈之違規行為，原處分機關依道路交通管理處罰條例
    第53條第1 項、第63條第1 項第3 款之規定及違反道路交通
    管理事件統一裁罰基準表，裁處異議人罰鍰1,800 元，並記
    違規點數3 點，核無違法或不當之情事，聲明異議意旨僅執
    前詞，任意指摘原處分，並無理由，應予駁回。
六、據上論斷，應依道路交通管理處罰條例第87條第2 項，道路
    交通案件處理辦法第18條，裁定如主文。
中    華    民    國    100    年    1    月    19    日
                  交通法庭  法  官  周靜妮
以上正本證明與原本無異。
如不服本裁定，應於送達後5 日內向本院提出抗告狀。
                            書記官  巫  穎
中    華    民    國   100    年    1     月    19    日